臺灣基隆地方法院基隆簡易庭民事判決
111年度基簡字第392號
原      告  賴敬儒  
被      告  曾繁濱  



上列當事人間因詐欺等案件，原告提起刑事附帶民事訴訟，經本
院刑事庭以111年度基簡附民字第11號裁定移送而來，本院於民
國111年6月9日言詞辯論終結，判決如下：
    主  文
被告應給付原告新臺幣貳拾萬元，及自民國一百一十一年二月十
二日起至清償日止，按週年利率百分之五計算之利息。
訴訟費用由被告負擔。
本判決得假執行。但被告如以新臺幣貳拾萬元為原告預供擔保，
得免為假執行。
    事實及理由
一、原告起訴主張：
　　被告可預見提供銀行帳戶存摺、金融卡及密碼予他人使用，
    可能幫助他人實施財產犯罪之用，仍不違背其本意，竟基於
    幫助詐欺取財及基於掩飾、隱匿特定犯罪所得本質、來源及
    去向之不確定故意，於民國109年5月初，在基隆市中正區調
    和街7-11便利商店，將其在中國信託商業銀行股份有限公司
    所申辦之000-000000000000號帳戶（下稱系爭中信帳戶）及
    在第一商業銀行股份有限公司申辦之000-00000000000號帳
    戶之存摺、金融卡、密碼，交付予訴外人陳緒凡供作為詐欺
    取財及洗錢使用。嗣訴外人陳緒凡所屬詐欺集團成員取得上
    開帳戶後，即意圖為自己不法之所有，基於詐欺取財及洗錢
    犯意，於109年4月間，以通訊軟體LINE與原告聯絡，該集團
    成員即佯稱投資賺錢等語，使原告陷於錯誤，並於109年5月
    25日下午4時16分及42分，分別匯款新臺幣（下同）15萬元
    及5萬元至被告系爭中信帳戶，而受有損害。為此，爰基於
    侵權行為損害賠償之法律關係，請求被告賠償其損害。並聲
    明：㈠被告應賠償原告20萬元，並自起訴狀繕本送達之翌日
    起至清償日止，按週年利率百分之五計算之利息。㈡前項判
    決請准供擔保宣告假執行。㈢訴訟費用由被告負擔。
二、被告答辯：請求駁回原告之訴，訴訟費用由原告負擔。
三、本院之判斷：　
  ㈠原告主張之上開事實，業據引用與本件民事事件係屬同一事
    實之刑事案件即本院111年度基金簡字第14號詐欺等刑事案
    件之理由與證據，而被告將其於109年5月初申請開立之系爭
    中信帳戶之存摺、金融卡及密碼交與訴外人陳緒凡之行為，
    業經臺灣基隆地方檢察署檢察官提起公訴，案經本院刑事庭
    以111年度基金簡字第14號刑事判決判處被告幫助犯洗錢防
    制法第14條第1項之一般洗錢罪，處有期徒刑3月，併科罰金
    3萬元，罰金如易服勞役，以1千元折算1日在案等情，業經
    本院調閱本院刑事庭111年度基金簡字第14號刑事卷宗查核
    屬實，且為被告所不爭執，自勘信為真實。
  ㈡按故意不法侵害他人之權利者，負損害賠償責任；數人共同
    不法侵害他人之權利者，連帶負損害賠償責任，民法第184
    條第1項前段、第185條第1項前段分別定有明文。查被告將
    系爭中信帳戶之存摺、金融卡及密碼交予他人，容任他人以
    之為詐欺取財工具，嗣原告將上開款項匯入系爭中信帳戶後
    ，旋遭提領一空，致原告受有財產上損害，堪認被告提供上
    開帳戶予詐騙集團成員之不法行為，與原告因遭詐騙所受之
    損害間，具有相當因果關係；被告與詐欺集團成員間之行為
    ，均為原告遭騙損害之共同原因，洵足成立共同侵權行為。
    被告所為除須負幫助洗錢防制法第14條第1項之一般洗錢罪
    之刑事責任，亦為民事責任之共同侵權行為人，須與實際為
    詐騙行為之詐騙集團成員連帶負侵權行為損害賠償責任。本
    件原告以損害賠償債權人之身分，對於連帶債務人中之被告
    請求全部損害賠償之給付，核無不合。從而，原告依侵權行
    為之法律關係，請求被告賠償20萬元，自屬有據，應予准許
    。
　㈢次按給付有確定期限者，債務人自期限屆滿時起，負遲延責
    任；給付無確定期限者，債務人於債權人得請求給付時，經
    其催告而未為給付，自受催告時起，負遲延責任。其經債權
    人起訴而送達訴狀，或依督促程序送達支付命令，或為其他
    相類之行為者，與催告有同一之效力，民法第229條第1項、
    第2項分別定有明文。又遲延之債務，以支付金錢為標的者
    ，債權人得請求依法定利率計算之遲延利息。但約定利率較
    高者，仍從其約定利率；應付利息之債務，其利率未經約定
    ，亦無法律可據者，週年利率為百分之5，民法第233條第1
    項、第203條亦有明文。本件原告請求被告給付損害賠償額
    之債權，並無確定期限，應自被告受催告時起，始負遲延責
    任。從而，原告依侵權行為法律關係，請求被告給付20萬元
    ，及自刑事附帶民事起訴狀繕本送達被告之翌日起即111年2
    月12日起至清償日止，按週年利率百分之5計算之利息，自
    屬有據，應予准許。
四、綜上，原告本於侵權行為之法律關係，請求被告給付20萬元
    ，並自起訴狀繕本送達之翌日起即111年2月12日起至清償日
    止，按週年利率百分之五計算之利息，為有理由，應予准許
    。
五、本件事證已臻明確，兩造其餘攻擊防禦方法，於本判決結果
    不生影響，爰不一一論述。
六、本件係刑事附帶民事訴訟，而由本院刑事庭移送民事庭者，
    依法不需徵收裁判費，且至本院言詞辯論終結時，亦未發生
    其他訴訟費用，故無從確定訴訟費用之數額。惟本件仍應依
    民事訴訟法第78條，諭知訴訟費用由敗訴之被告負擔，以備
    將來如有訴訟費用發生時，得以確定其數額，併予敘明。
七、原告勝訴部分，乃訴訟標的金額未逾500,000元，適用簡易
    程序所為被告敗訴之判決，依民事訴訟法第389條第1項第3
    款，應依職權宣告假執行，併酌情宣告被告預供相當之擔保
    金額後，得免為假執行。
八、據上論結，本件原告之訴為有理由，依民事訴訟法第436條
    第2項、第78條、第389條第1項第3款、第392條第2項，判決
    如主文。
中　　華　　民　　國　　111 　年　　6 　　月　　30　　日
                  基隆簡易庭法　官　周裕暐　　　　　
以上正本係照原本作成。
對於本件判決如有不服，應於收受送達後20日內向本院提出上訴
書狀，上訴於本院合議庭，並按他造當事人之人數附具繕本。如
委任律師提起上訴者，應一併繳納上訴審裁判費。
中　　華　　民　　國　　111 　年　　6 　　月　　30　　日
                            書記官　謝佩芸